【裁判字號】    99,交抗,1141
【裁判日期】    990503
【裁判案由】    違反道路交通管理處罰條例
【裁判全文】
臺灣高等法院交通事件裁定            99年度交抗字第1141號
抗  告  人
即受處分人  甲○○
上列抗告人因違反道路交通管理處罰條例案件，不服臺灣宜蘭地
方法院，中華民國99年3月10日所為裁定（98年度交聲字第409號
），提起抗告，本院裁定如下：
    主  文
抗告駁回。
    理  由
一、抗告意旨略以：抗告人原先行駛於外側車道，但因前方有一
    部違規定點併排臨停的9236-DM 車輛擋路形成路障，為了閃
    避，異議人將車輛往內切入另一個車道，詎在到達停止線之
    前，因號誌變成黃燈，且八德路路口較長，車速也慢，無法
    繼續前進，於是異議人在停止線前停車，異議人恪遵駕駛道
    德與交通安全常識，並無故意或意圖違規之情形，提出現場
    光碟及照片為證，請撤銷原裁定等語。
二、原裁定略以：（一）原處分意旨略以：異議人甲○○於民國
    98年9月25日22時4分許，駕駛車號562-EM號營業一般小客車
    ，在台北市○○○路○段1號處，因「不遵守交通標誌標線之
    指示（汽車佔用機車停等區○○○○○道路交通管理處罰條
    例第60條第2項第3款規定之行為，裁處異議人900元等語。
   （二）異議意旨略以：因前方有一部違規定點併排臨停的923
    6-DM車輛擋路形成路障，為了閃避，異議人將車輛往內切入
    另一個車道，詎在到達停止線之前，因號誌變成黃燈，且八
    德路路口較長，車速也慢，無法繼續前進，於是異議人在停
    止線前停車，異議人恪遵駕駛道德與交通安全常識，並無故
    意或意圖違規之情形。又員警執法時未依違反道路交通管理
    事件統一裁罰基準及處理細則第4 條之規定，其態度惡劣，
    挑釁恐嚇異議人，而且未對臨停的9236-DM 車輛開單舉發，
    僅對異議人車輛開單舉發，此種選擇性執法並不公允，請求
    撤銷原處分等語。（三）經查：異議人於上開時、地駕駛
    車號562-EM號營業一般小客車，有汽車佔用機車停等區等情
    ，業據證人即當時舉發之警員楊晟輔證稱：異議人車輛行至
    復興南路一段時，當時復興南路跟八德路口是紅燈，伊見異
    議人開進去機車停等區停車，妨害機車停等區的騎士，即下
    車拍照，舉發異議人佔用機車停等區，異議人在伊製單的過
    程中，即驅車離開等語，並提出錄影光碟在卷可稽，此部份
    事實，堪予認定。異議人辯稱：是在閃黃燈時，並非紅燈
    時停車云云，惟查，異議人車輛停於機車停等區，其右側亦
    有另一輛自用小客車停在該處，而該自用小客車前方有一輛
    機車等情，有證人所提出之光碟翻拍照片在卷可參。核與證
    人楊晟輔所稱：異議人違規時，伊正從後面騎過來，那時候
    看到一台機車已經停在那裡，不是從後面鑽到前面等語相符
    。是此部份所辯，即不可採。異議人指摘證人楊晟輔取締
    態度不佳云云，並提出錄影光碟為證。惟查，光碟中員警針
    對異議人對之錄影之行為，僅稱：「你拍啊」一語，並無何
    威嚇表情，亦無何其他取締態度不佳之情節，有勘驗光碟筆
    錄在卷可參，所辯自不可採。異議人辯稱：員警原無意取
    締車牌號碼9236-DM自用小客車，係選擇性執法云云。惟異
    議人於在機車停等區，已有違規之行為，不能主張他人之違
    法，作為自己違法行為免責之依據，此即屬行政法平等原則
    有關「不潔之手」主張之限制，此部分所辯，亦不足採。綜
    上，本件違規事實明確，所辯均不足採，原處分依道路交通
    管理處罰條例第60條第2項第3款規定裁處罰鍰900元，核無
    不合。本件異議，為無理由，應予駁回等語。
三、按汽車駕駛人，駕駛汽車有不遵守道路交通標誌、標線、號
    誌之指示，而道路交通管理處罰條例第2 章別無其他處罰規
    定者，處新臺幣（下同）900元以上1,800元以下罰鍰，道路
    交通管理處罰條例第60條第2項第3款定有明文。又車輛面對
    圓形紅燈表示禁止通行，不得超越停止線或進入路口；停止
    線係用以指示行駛車輛停止之界限，車輛停止時，其前懸部
    分不得伸越該線；機器腳踏車停等區線係用以指示汽缸總排
    氣量未滿550 立方公分之機器腳踏車駕駛人於紅燈亮時行駛
    停等之範圍，其他車種不得在停等區內停留，此標線視需要
    設置於行車速限每小時60公里以下之道路，且設有行車管制
    號誌路口之停止線後方，道路交通標誌標線號誌設置規則第
    170條、第174條之2、第206條第5款第1目亦分別訂有明文。
    本件，原裁定以抗告人違規事實明確，原處分依上開規定裁
    罰，並無不合，而駁回異議。核無不當。抗告意旨以：9236
    DM車確實是綠燈時並排，此由其前方機車呈45度斜停，即可
    知該機車係從後方鑽到前方。由此足證抗告人所言：於閃黃
    燈時進入停止線等語，確是實情乙節，有關機車並非直停等
    情，固據提出照片為證，然機車直停與否，與該車是否自後
    方鑽至前方，並無必然關係，何況，證人楊晟輔於原審證稱
    ：異議人違規時，伊正從後面騎過來，那時候看到一台機車
    已經停在那裡，不是從後面鑽到前面等語（原審卷第 26-27
    頁），是此部份抗告，即不可採，至於其他抗告意旨，業據
    原審詳細說明不採之理由，抗告人未提新事証，再事爭執，
    亦難採取。綜上，本件抗告，為無理由，應予駁回。
四、據上論結，應依道路交通案件處理辦法第26條，刑事訴訟法
    第412條，裁定如主文。
中    華    民    國    99    年    5     月    3     日
                  刑事第十八庭審判長法  官  吳鴻章
                                    法  官  汪梅芬
                                    法  官  周政達
以上正本證明與原本無異。
不得再抗告。
                                    書記官  廖純瑜
中    華    民    國    99    年    5     月    3     日

司法院資訊處製作；財團法人民間司法改革基金會備份。
